【裁判字號】    99,交聲,481
【裁判日期】    991029
【裁判案由】    違反道路交通管理處罰條例聲明異議
【裁判全文】
臺灣新竹地方法院交通事件裁定         99年度交聲字第481號
移送機關即
原處分機關  交通部公路總局新竹區監理所
異  議  人
即受處分人  甲○○
上列異議人即受處分人因違反道路交通管理處罰條例案件，對於
交通部公路總局新竹區監理所民國99年1月21日竹監自字第裁50-
G9H123001號裁決書，聲明異議，本院裁定如下：
    主  文
異議駁回。
    理  由
一、原處分意旨略以：異議人即受處分人甲○○於民國98年8月1
    2日下午3時44分許，駕駛車號6P-8857號自小客車，行經台
    中市○○○路○段266號前（往市區），因汽車駕駛人行車速
    度，超過規定之最高時速20公里以上40公里以下（限速50公
    里，經檢定合格儀器測照，時速72公里，超速22公里），為
    台中市警察局交通隊直屬第一分隊警員陳輝嘉填掣中市警交
    字第G9H123001號舉發違反道路交通管理事件通知單（下稱
    違規通知單），原處分機關調查後認異議人有前開違規行為
    ，乃依道路交通管理處罰條例第40條之規定，裁處異議人罰
    鍰新台幣（下同）2,400元，並依同條例第63條第1項（漏載
    第1款）規定記違規點數1點。
二、異議意旨略以：伊確接受違規之事實，依規接受裁罰，惟因
    伊均未接獲逕行舉發之相關舉發單，且未依正常程序規定完
    成送達，造成伊因違規案件延誤繳款，雖說送達各機關存放
    3個月，但因伊早出深夜凌晨12時才有回家，如何得知違規
    案件，遲至要驗車時，才被驗車單位告知有違規之事件，逕
    請延誤部分免予裁罰，伊近期將把地址變更免於再有相關事
    件發生，爰依法聲明異議等語。
三、按處理違反道路交通管理事件，有關文書送達之程序，依行
    政程序法之規定，此據違反道路交通管理事件統一裁罰基準
    及處理細則第5條定有明文。而行政程序法第72條第1項前段
    規定：「送達，於應受送達人之住居所、事務所或營業所為
    之」；同法第73條第1項規定：「於應送達處所不獲會晤應
    受送達人時，得將文書付與有辨別事理能力之同居人、受僱
    人或應送達處所之接收郵件人員」，及同法第74條第1項亦
    規定：「送達，不能依前二條規定為之者，得將文書寄存送
    達地之地方自治或警察機關，並作送達通知書兩份，一份黏
    貼於應受送達人住居所、事務所、營業所或其就業處所門首
    ，另一份交由鄰居轉交或置於該送達處所信箱或其他適當位
    置，以為送達」、第2項：「前項情形，由郵政機關為送達
    者，得將文書寄存於送達地之郵政機關」。另按行政機關依
    行政程序法而為文書之送達，專依該法律之規定，且該法並
    無準用民事訴訟法或刑事訴訟法關於寄存送達自寄存之日起
    10日生效規定之規定，是文書合法寄存送達後，當自寄存之
    日起即時生效，並非於寄存之日起算10日生效，或自受送達
    人實際領取文書之日起生效（臺灣高等法院97年法律座談會
    第42、43號提案研討結果亦同此意見，最高行政法院97年度
    裁字第4898號、第3974號裁定意旨亦可參照），故行政機關
    或郵政機關依行政程序法第74條第1項規定為送達者，如於
    應受送達處所確已完成文書寄存於送達地之地方自治、警察
    機關或郵政機關（限郵務人員送達適用），並製作送達通知
    書二份，一份黏貼於送達處所之門首，另一份交由鄰居轉交
    或置於送達處所信箱或其他適當位置時，無論應受送達人實
    際上於何時受領文書，均以寄存生效時發生送達效力。次按
    受處分人不服道路交通管理處罰條例第8條所定主管機關所
    為之處罰，得於接到裁決書之翌日起20日內，向管轄地方法
    院聲明異議，道路交通管理處罰條例第87條第1項定有明文
    。又按交通法庭認聲明異議不合法律上之程式或其異議權已
    經喪失者，應以裁定駁回之，但其不合法律上之程式可補正
    者，應先定期命為補正，逾期不補正者，即予駁回，道路交
    通案件處理辦法第18條亦有明文。
四、次按基於社會現況及便民原則，並因應車主、駕駛人需要及
    行政程序法第72條合法送達處所規定，於公路監理電腦系統
    車籍及駕籍檔中增列住居所或就業處所地址，以利公路監理
    機關及相關機關各項便民服務通知事項、公路法、道路交通
    管理處罰條例及強制汽車責任保險法等法令規定之行政文書
    寄達，公路監理電腦系統車輛車籍及駕駛人駕籍增設住居所
    或就業處所地址作業注意事項第1點規定甚明。
五、經查：異議人甲○○於上開時間，駕駛車號6P-8857號自小
    客車，行經前揭地點，因汽車駕駛人行車速度，超過規定之
    最高時速20公里以上40公里以下，經警製單舉發後，原處分
    機關於99年1月21日依道路交通管理處罰條例第40條之規定
    ，裁處異議人罰鍰2,400元，並依同條例第63條第1項（漏載
    第1款）規定記違規點數1點，該裁決書於同年月27日向異議
    人之戶籍地為送達，因未獲會晤本人亦無受領文書之同居人
    、受雇人或應受送達處所接收郵件人員，已將該送達文書寄
    存二重埔郵局，並作送達通知書2份，1份黏貼於應受送達人
    住居所、事務所、營業所或其就業處所門首，1份置於該送
    達處所信箱或其他適當位置，以為送達等情，有違規通知單
    、裁決書、原處分機關送達證書、汽車車籍查詢、個人基本
    資料查詢結果等在卷可稽，又異議人並未向公路監理單位申
    請增設駕照及車籍通訊地址一節，有交通部公路總局新竹區
    監理所99年10月13日竹監駕字第0990017371號函在卷為憑。
    揆諸上開說明，該裁決處分，已生合法寄存送達之效力，換
    言之，異議人聲明異議之期間即應自裁決書送達生效之99年
    1月27日起算，而異議期間為20日，此觀裁決書下方記載「
    受處分人不服處罰者，得於接到裁決書之翌日起20日內，以
    司法狀紙提出聲明異議，載明裁決日期、字號及理由，交由
    本（新竹區監理所）所轉送管轄地方法院」等字句甚明，從
    而，異議人最遲應於99年2月22日向原處分機關聲明異議（
    因計算20日之末日為99年2月16日，係連續國定假日，應以
    連續休息日之次日代之，是本件聲明異議之期限應於99年2
    月22日屆至），然本件異議人卻遲至99年8月13日始向原處
    分機關聲明異議，有異議人提出之異議狀右上角之日期章戳
    附於本院卷內可按。從而，異議人聲明異議已逾道路交通管
    理處罰條例第87條第1項所定之20日不變期間，其聲明異議
    顯不合法律上之程式，且無從補正，自應予以駁回。
六、據上論結，應依道路交通案件處理辦法第18條，裁定如主文
    。
中    華    民    國    99    年    10    月    29    日
                  交通法庭    法  官   蔡欣怡
如不服本裁定，應於裁定送達後5日內向本院提出抗告狀。
以上正本證明與原本無異。
中    華    民    國    99    年    10    月    29    日
                              書記官   曾柏方

司法院資訊處製作；財團法人民間司法改革基金會備份。
